【裁判字號】    99,訴緝,364
【裁判日期】    991126
【裁判案由】    違反商業會計法等
【裁判全文】
臺灣臺中地方法院刑事判決             99年度訴緝字第364號
公  訴  人  臺灣臺中地方法院檢察署檢察官
被      告  陳振輝
上列被告因違反商業會計法等案件，經檢察官提起公訴(97年度
偵字第14號)，因被告於準備程序中就被訴事實為有罪之陳述，
經本院合議庭裁定由受命法官獨任進行簡式審判程序，本院判決
如下：
    主  文
陳振輝共同連續商業負責人，以明知為不實之事項，而填製會計
憑證，處有期徒刑拾月；減為有期徒刑伍月，如易科罰金，以銀
元佰元即新臺幣玖佰元折算壹日。
    犯罪事實及理由
一、陳振輝知悉林麗玉(業經本院判處有期徒刑6月，減為有期徒
    刑3月確定在案)原為豐樂國際企業股份有限公司(址設臺中
    縣神岡鄉○○路451號1樓，原名為豐樂國際藝術股份有限公
    司，下稱豐樂公司)負責人，而豐樂公司實際經營至民國92
    年10月份即已停止營業；林麗玉可預見無端將豐樂公司之統
    一發票交由他人簽發使用，將使他人得以利用從事商業不法
    行為；劉進闊(業經本院判處有期徒刑10月，減為有期徒刑5
    月確定在案)亦可預見以其名義供他人擔任公司行號之掛名
    負責人，將使他人得以利用「人頭公司」從事商業不法行為
    。詎陳振輝、劉進闊、林麗玉竟共同基於違反商業會計法及
    幫助逃漏稅捐之概括犯意聯絡，林麗玉因未依法辦理豐樂公
    司停止營業及解散登記，即於93年2、3月間某日，將豐樂公
    司向稅捐稽徵機關領得之93年3、4月份之空白統一發票，交
    由陳振輝簽發使用。再由陳振輝另覓得劉進闊同意出名擔任
    豐樂公司之名義負責人，於93年5月27日，向經濟部中部辦
    公室申請辦理公司負責人變更登記手續及於同年6月14日，
    向臺中市政府申請辦理營利事業統一發證變更登記手續，使
    豐樂公司成為「人頭公司」，而為商業會計法上之商業負責
    人，亦係從事業務之人，負有據實製作商業會計憑證之義務
    ，其後再由陳振輝以其所取得上開豐樂公司之空白統一發票
    ，在無實際進貨及銷貨情形下，明知豐樂公司與如附表所示
    之營業人間，並無實際交易，仍自93年3月間某日起至94年
    10月間某日止，連續填製會計憑證而虛偽開立如附表所示豐
    樂公司統一發票之不實交易憑證紙予如附表所示之營業人，
    銷售額合計1002萬6893元，以迴避稅捐機關查緝，並以之供
    如附表所示之東政機械有限公司等營業人，充作進項憑證使
    用，扣扺銷項稅額，幫助如附表編號1、2、6、10、11之各
    該納稅義務人逃漏如附表編號1、2、6、10、11所示營業稅
    稅額，足生損害於稅捐稽徵機關對於稅捐稽徵及核課管理之
    正確性。
二、上開犯罪事實，有以下證據可資證明：
(一)被告陳振輝於本院行準備程序及審理時之自白。
(二)共犯林麗玉、劉進闊於本院行準備程序時之供述。
(三)證人蕭正義、李芳絹、陳振漢、張琪玲、林宗建、黃坤榮、
    鄒沂均、賴瓊花、戴婉如於偵查中之證述。
(四)豐樂公司93年3月至94年12月進銷交易流程圖、豐樂公司93
    年3月至94年12月涉嫌取得及開立不實統一發票金額明細表
    、營業稅年度資料查詢進項來源明細、營業稅稅籍資料查詢
    作業、營業稅年度資料查詢銷項去路明細、億林國際有限公
    司虛設行號查核管制建檔、林麗玉93年5月26日申請營利事
    業變更改選董監登記申請書影本、豐樂公司於93年5月12日
    公司變更登記表、劉進闊委託書影本、切結書、豐樂公司93
    年5月27日之公司變更登記表、豐樂公司營業人銷售額與稅
    額申報書、豐樂公司93年度進銷項樹狀圖、豐樂公司94年度
    進銷項樹狀圖、星動能國際事業有限公司統一發票影本、豐
    樂公司統一發票影本、豐樂公司專案申請調檔統一發票查核
    清單等資料。
三、依刑事訴訟法第273條之1第1項、第299條第1項前段、第310
    條之2、第454條第1項，修正前商業會計法第71條第1款，稅
    捐稽徵法第43條第1項，刑法第2條第1項前段、第11條前段
    、第28條、第31條第1項、(修正前，下同)第56條、第55條
    、第41條第1項前段，刑法施行法第1條之1，廢止前罰金罰
    鍰提高標準條例第2條，現行法規所定貨幣單位折算新臺幣
    條例第2條，中華民國96年罪犯減刑條例第2條第1項第3款、
    第7條、第9條，判決如主文。
本案經檢察官陳永豐到庭執行職務。
中    華    民    國    99    年    11    月    26    日
                  刑事第三庭    法  官  丁智慧
上正本證明與原本無異。
如不服本判決應於收受判決後10日內向本院提出上訴書狀，並應
敘述具體理由；其未敘述上訴理由者，應於上訴期間屆滿後20日
內向本院補提理由書（均須按他造當事人之人數附繕本）「切勿
逕送上級法院」。
                                書記官  王志
中    華    民    國    99    年    11    月    26    日
附錄本案論罪科刑法條全文：
修正前商業會計法第71條第1款
商業負責人、主辦及經辦會計人員或依法受託代他人處理會計事
務之人員有左列情事之一者，處5年以下有期徒刑、拘役或科或
併科新臺幣15萬元以下罰金：
1、以明知為不實之事項，而填製會計憑證或記入帳冊者。
稅捐稽徵法第43條第1項
教唆或幫助犯第41條或第42條之罪者，處3年以下有期徒刑、拘
役或科新臺幣6萬元以下罰金。
 附表：
┌─┬────┬────────┬─────┬─────┐
│編│統一編號│時間            │銷售金額  │稅額      │
│號│及營業人│                │          │          │
├─┼────┼────────┼─────┼─────┤
│  │00000000│93/3-4月（1紙） │2,517,995 │125,901   │
│1 │東政機械│（實際上無任何交│          │          │
│  │有限公司│易）            │          │          │
├─┼────┼────────┼─────┼─────┤
│2 │00000000│93/5（1紙）     │64,000    │3,200     │
│  │星動能國│（實際上無任何交│          │          │
│  │際事業有│易）            │          │          │
│  │限公司  │                │          │          │
├─┼────┼────────┼─────┼─────┤
│  │00000000│93/7-9月（3紙） │401,600   │20,080    │
│3 │台灣躍駒│（係向其他營業人│          │          │
│  │企業有限│進貨）          │          │          │
│  │公司    │                │          │          │
├─┼────┼────────┼─────┼─────┤
│  │00000000│93/7-10月（6紙）│377,000   │18,850    │
│4 │躍樺企業│（係向其他營業人│          │          │
│  │有限公司│進貨）          │          │          │
├─┼────┼────────┼─────┼─────┤
│  │00000000│93/7月（9紙）   │88,040    │4,402     │
│5 │夷豐實業│（係向其他營業人│          │          │
│  │有限公司│進貨）          │          │          │
├─┼────┼────────┼─────┼─────┤
│  │00000000│93/10月（4紙）  │180,000   │9,000     │
│6 │冶旺企業│（申請停業，應無│          │          │
│  │有限公司│實際交易）      │          │          │
├─┼────┼────────┼─────┼─────┤
│  │00000000│93/10月（3紙）  │100,000   │5,000     │
│  │米尼恩有│（係向其他營業人│          │          │
│7 │限公司  │進貨）          │          │          │
├─┼────┼────────┼─────┼─────┤
│  │00000000│93/10月（13紙） │600,000   │30,000    │
│8 │仂剛工業│（係向其他營業人│          │          │
│  │有限公司│進貨）          │          │          │
├─┼────┼────────┼─────┼─────┤
│  │00000000│93/7月（1紙）   │50,000    │2,500     │
│9 │安威機具│（係向其他營業人│          │          │
│  │股份有限│進貨）          │          │          │
│  │公司    │                │          │          │
├─┼────┼────────┼─────┼─────┤
│  │00000000│93/11-12月（22紙│3,116,945 │155,849   │
│  │億林國際│）（實際上無任何│          │          │
│  │有限公司│交易）          │          │          │
│10│        ├────────┼─────┼─────┤
│  │        │94/1-10月（12紙 │2,314,083 │115,705   │
│  │        │）（實際上無任何│          │          │
│  │        │交易）          │          │          │
├─┼────┼────────┼─────┼─────┤
│  │00000000│94/5-6月（6紙） │217,230   │10,863    │
│11│富全彩藝│（擅自歇業，應無│          │          │
│  │股份有限│實際交易）      │          │          │
│  │公司    │                │          │          │
└─┴────┴────────┴─────┴─────┘

司法院資訊處製作；財團法人民間司法改革基金會備份。
